【裁判字號】    97,上易,1212
【裁判日期】    970703
【裁判案由】    詐欺
【裁判全文】
臺灣高等法院刑事判決                97年度上易字第1212號
  上  訴  人  臺灣臺北地方法院檢察署檢察官
  被      告  乙○○
上列上訴人因被告詐欺案件，不服臺灣臺北地方法院96年度易字
第2999號，中華民國97年4月14日第一審判決（起訴案號：臺灣
臺北地方法院檢察署96年度偵字第18344號），提起上訴，本院
判決如下：
    主  文
原判決撤銷。
乙○○幫助共同意圖為自己不法之所有，以詐術使人將本人之物
交付，累犯，處有期徒刑拾月，減為有期徒刑伍月，如易科罰金
以新臺幣壹仟元折算壹日。
    事  實
一、乙○○前於民國（下同）八十九年間，因犯詐欺罪，經臺灣
    高雄地方法院以八十九年度易字第二三六一號判決判處有期
    徒刑四月確定，於九十一年三月二十二日因徒刑執行完畢出
    監。嗣於九十五年間，復因犯幫助詐欺罪，經臺灣臺北地方
    法院以九十五年度訴緝字第八三號判決判處有期徒刑八月確
    定，於九十五年十二月二十二日縮刑期滿徒刑執行完畢。詎
    乙○○猶不知悔改，依其已成年之社會經驗及智識程度，明
    知任何人均可自行申請行動電話門號使用，並無特別之窒礙
    ，並可預見將自己申請之行動電話門號交付或提供他人使用
    ，可能遭不法詐騙集團使用該行動電話門號作為詐騙他人之
    用，並能預見可能因而幫助他人從事詐欺取財之財產犯罪，
    竟仍不違背其本意，基於幫助他人詐欺取財之不確定故意，
    於九十六年二月二十七日持其新換領之國民身分證及全民健
    康保險卡，至臺北縣新莊市○○路○段五十七號中華電信股
    份有限公司臺灣北區電信分公司臺北西區營運處，申辦門號
    0000000000號之行動電話，並於九十六年三月下
    旬某日，在臺北市西門町某處將該門號交付予姓名年籍不詳
    之成年詐騙集團成員。該成員於取得該門號後，即與渠所屬
    集團成員，共同基於意圖為自己不法所有之詐欺取財犯意聯
    絡，於九十六年五月三日上午十一時許，由該詐騙集團某成
    年成員以上開行動電話與甲○○聯絡，向甲○○佯稱為臺中
    警察局人員，以甲○○先前在臺中工作時曾積欠電話費新臺
    幣（下同）三萬餘元，且曾向他人借錢，需匯款五十萬元至
    指定帳戶內，待警方查證三小時候，若甲○○確屬無辜，再
    將款項返還云云，致使甲○○誤信為真，陷於錯誤，而於同
    日前往桃園縣蘆竹鄉農會大華分部匯款五十萬元至柳玉珊之
    臺灣銀行左營分行帳號第000000000000號帳戶
    內（柳玉珊另經臺灣高雄地方法院以九十六年度簡字第五三
    九八號簡易判決判處有期徒刑四月確定），隨即遭提領一空
    。嗣經甲○○事後發覺受騙而報警處理，因而查悉上情。
二、案經甲○○訴由高雄市政府警察局左營分局報請臺灣高雄地
    方法院檢察署檢察官呈請臺灣高等法院檢察署檢察長轉令臺
    灣臺北地方法院檢察署檢察官偵查後起訴。
    理  由
一、上開犯罪事實，業據被告乙○○於原審法院審理時及本院審
    理時供承不諱在卷，而告訴人甲○○如何於上開時間，因接
    獲詐欺集團成員以被告所申設之上開行動電話門號，而以上
    開方式向其施詐，因而陷於錯誤，而匯款至柳玉珊上開臺灣
    銀行帳戶等情，並據告訴人甲○○指證述綦詳在卷，並有蘆
    竹鄉農會匯款回條（代收據）影本、臺灣銀行左營分行九十
    六年七月二十六日左營營字第○九六五○○○四七五一號函
    所檢附之柳玉珊臺灣銀行綜合存款印鑑卡影本、綜合存款存
    戶約定事項書影本及存摺交易往來明細查詢影本、中華電信
    股份有限公司臺灣北區電信分公司臺北西區營運處九十六年
    九月二十八日（九六）北西服一密字第○二四○號函所檢附
    之0000000000號行動電話客戶申請書影本、國民
    身分證影本及全民健康保險卡影本、臺北市文山區第一戶政
    事務所九十六年十月二十五日北市文一戶字第○九六三○七
    二四五○○號函所檢附之被告歷次補、換領國民身分證申請
    書影本等在卷可參，是被告顯有於上開時地將其所申設之上
    開中華電信行動電話門號交付或提供他人使用，堪以認定。
二、查一般國人向電信業者申設行動電話，並無任何法令限制，
    若係用於通訊聯絡之正當用途，大可光明正大自行申請，無
    須使用他人之行動電話門號。而行動電話門號係用來通訊聯
    絡使用，倘有人收集他人行動電話門號做不明使用，出賣或
    出借行動電話門號之人，依一般常識認知，極易判斷係該隱
    身幕後之使用人意圖以使用他人申設之行動電話門號，使不
    法行為不易遭人循線追查。且日常生活，不法之徒最常利用
    他人行動電話及帳戶來詐騙錢財，被告竟任意將其所申設之
    上開行動電話門號交付予姓名、年籍不詳之不明人士使用，
    被告自可預見該收集行動電話門號之人可能將之用來從事詐
    欺犯罪，作為詐欺取財之工具，持以佯騙被害人之用，惟其
    竟仍將其行動電話門號交付予該來路不明之人，顯具有縱有
    人以其行動電話門號實施詐欺犯罪亦不違背其本意之幫助意
    思甚明。而按刑法上之幫助犯，係對於犯罪與正犯有共同之
    認識，而以幫助之意思，對於正犯資以助力，而未參與實施
    犯罪之行為者而言（參照最高法院八十八年度臺上字第一二
    七○號判決意旨），茲查本件被告提供其行動電話門號使詐
    欺集團持以佯騙被害人，僅為他人之詐欺取財犯行提供助力
    ，尚無以自己實施詐欺犯罪之意思，而與他人有共同犯罪之
    犯意聯絡，並無參與或分擔詐欺犯罪之構成要件行為，是本
    件被告僅有幫助詐欺之犯意，而為詐欺構成要件以外之行為
    ，尚難認被告係詐欺之共同正犯。
  綜上所述，被告自白堪認與事實相符，事證明確，被告幫助詐
  欺犯行，洵堪認定。
三、查被告乙○○將其所申請之上開行動電話門號交予姓名年籍
    不詳之詐騙集團成員，而幫助該詐欺集團詐騙被害人甲○○
    財物所用，核其所為，係犯刑法第30條第1項前段、第339條
    第 1項之幫助詐欺取財罪。被告係幫助他人犯罪，應依刑法
    第30條第2項之規定，按正犯之刑減輕之。又本件詐騙集團
    之成員有數人，分工向他人收購行動電話門號及帳戶等物，
    暨持所收購之行動電話門號向被害人施詐，該詐騙集團成員
    間，有犯意聯絡及行為分擔，均為共同正犯。而查被告有如
    事實欄所載之犯罪科刑執行情形，有本院被告全國前案紀錄
    表可佐，其於有期徒刑執行完畢後5年內，故意再犯本件有
    期徒刑以上之罪，為累犯，應依刑法第47條第1項之規定加
    重其刑，並依法先加重後減輕之。原審對被告予以論罪科刑
    ，固非無見，惟查被告前於95年間，甫因提供其所有銀行帳
    戶之存摺、金融卡及密碼等予他人使用，而作為詐欺取財之
    工具，致因而涉犯幫助詐欺案件，經臺灣臺北地方法院以95
    年度訴緝字第83號判處有期徒刑 8月確定，甫於95年12月12
    日縮刑期滿徒刑執行完畢在案，詎猶不知悔改，明知提供其
    所申設之行動電話門號或帳戶等物，可能供詐騙集團持以詐
    騙他人之用，而仍幫助詐騙集團成員從事詐欺取財，顯見其
    猶不知警惕，惡性非輕，原審量處較輕於前案之有期徒刑 6
    月，尚嫌過輕，實有未洽，是檢察官上訴意旨執此指摘原審
    量刑過輕，為有理由，則原判決既有可議之處，自應由本院
    予以撤銷改判，爰審酌被告之素行、犯罪之動機、目的、手
    段，前已因犯幫助詐欺取財罪經判處罪刑確定並執行完畢後
    ，猶提供行動電話門號供詐騙集團使用而為本案之幫助詐欺
    取財犯行，危害社會正常交易安全，增加被害人尋求救濟之
    困難，並使犯罪之追查趨於複雜，被害人因而所遭詐騙之金
    額非少，及犯罪後之態度等一切情狀，量處有期徒刑10月。
    而查被告犯罪時間係在96年 4月24日前，所犯合於中華民國
    96年罪犯減刑條例減刑之規定，依該條例規定減其宣告刑二
    分之一為有期徒刑五月，並諭知易科罰金之折算標準。
據上論斷，應依刑事訴訟法第369條第1項前段、第364條、第299
條第1項前段，刑法第30條第1項前段、第2項、第28條、第339條
第1項、第47條第1項、第41條第1項前段，刑法施行法第1條之1
，中華民國九十六年罪犯減刑條例第2條第1項第3款、第7條、第
9條，判決如主文。
本案經檢察官許美女到庭執行職務。
中    華    民    國    97    年    7    月     3    日
                  刑事第五庭    審判長法  官  吳  敦
                                      法  官  陳春秋
                                      法  官  張傳栗
以上正本證明與原本無異。
不得上訴。
                                      書記官  李佩真
中    華    民    國    97    年    7     月    3     日
附錄：本案論罪科刑法條全文
中華民國刑法第339條
意圖為自己或第三人不法之所有，以詐術使人將本人或第三人之
物交付者，處5 年以下有期徒刑、拘役或科或併科1 千元以下罰
金。
以前項方法得財產上不法之利益或使第三人得之者，亦同。
前二項之未遂犯罰之。
中華民國刑法第30條
幫助他人實行犯罪行為者，為幫助犯。雖他人不知幫助之情者，
亦同。
幫助犯之處罰，得按正犯之刑減輕之。


司法院資訊處製作；財團法人民間司法改革基金會備份。
